【裁判字號】    92,交訴,152
【裁判日期】    920905
【裁判案由】    公共危險
【裁判全文】
臺灣臺南地方法院刑事判決                        九十二年度交訴字第一五二號
    公  訴  人  臺灣臺南地方法院檢察署檢察官
    被      告  甲○○
右列被告因公共危險案件，經檢察官提起公訴（九十二年度偵字第六六八０號），本
院判決如左：
    主  文
甲○○駕駛動力交通工具肇事，致人傷而逃逸，累犯，處有期徒刑壹年參月。
    事  實
一、甲○○前於民國八十九年間，曾因酒後駕車之公共危險案件，經本院臺南簡易庭
    以八十九年度南交簡字第一００號刑事簡易判決，判處罰金三萬元確定在案，並
    於八十九年六月六日繳清罰金執行完畢（未構成累犯）；又於九十年間，再度因
    酒後駕車之公共危險案件，經本院臺南簡易庭以九十年度南交簡字第四六一號刑
    事簡易判決，判處有期徒刑三月確定在案，並於九十年九月十一日易科罰金執行
    完畢（後於九十二年三月間，復因酒後駕車之公共危險案件，再次經本院交通法
    庭以九十二年度交易字第八四號刑事判決，判處有期徒刑六月在案）。甲○○竟
    不知悔改，復於九十二年五月三日晚間九時五十分許，無照駕駛車牌號碼ＴＷ─
    一七九一號自用小客車，沿台南市○○路○段內側快車道，由東往西方向，行經
    該路段一三０號前時，因疏未注意車前狀況，以致不慎撞及由乙○○所騎，同向
    在前行駛而作左轉彎之腳踏車，並造成乙○○人、車倒地後受有頭部裂傷、右腰
    部挫傷、臀部及左足部擦傷等傷害（過失傷害部分未據告訴）並當場昏倒；豈知
    甲○○駕車肇事並致乙○○受傷昏倒後，竟未下車察看，且未採取任何救護措施
    ，亦未報警前來處理或留在現場處理善後事宜，即因害怕無照駕車受罰，而立刻
    駕駛前述小客車逕自逃離現場，並於返家後隨即將該小客車因本件車禍而受損之
    前右側霧燈及前擋風玻璃予以更換，以圖避免為警循線查知。後經乙○○之鄰居
    蔡進福目睹甲○○駕車肇事逃逸後，立即騎機車前去追趕並記下甲○○所駕駛小
    客車之車號交由警方人員處理，始經警根據該小客車之車籍資料通知甲○○於九
    十二年五月五日到案說明，而為警查獲上情。
二、案經台南市警察局第六分局報請臺灣臺南地方法院檢察署檢察官偵查起訴。
    理  由
一、被告甲○○雖坦承有於前述時、地，駕駛小客車不慎撞及被害人乙○○而肇事，
    並造成被害人受傷之結果，以及隨後駕車離開案發現場等事實，然矢口否認有何
    駕車肇事逃逸之公共危險犯行，辯稱：其肇事後立刻下車打電話給朋友，希望朋
    友打電話叫救護車，後來被害人之父黃慶松出來，因其與黃慶松認識，且黃慶松
    已電召救護車，另其因趕著接工人，乃與黃慶松約定日後再處理，始未待警方人
    員前來即先行離去，其並未肇事逃逸云云。
二、經查，前述犯罪事實，業據被害人乙○○於警詢時指述明確，又被害人遭被告甲
    ○○駕車碰撞後，而受有如事實欄所載等傷害，復有行政院衛生署臺南醫院九十
    二年五月六日驗傷證明書一紙附卷可憑；其次，證人即聽到本件車禍碰撞聲音立
    刻出來觀看並目睹被告駕車離去之蔡進福，除在警詢時對於被告駕車肇事逃逸之
    詳細過程證述明確外（九十二年五月五日警詢筆錄參照），並於偵查中具結證稱
    ：其聽到車輛碰撞聲，便跑到屋外看，看見一輛白色車子肇事後就逃逸，其便去
    追並記下車號交給警察，而該肇事車輛肇事後，後退停一下就開走，駕駛人並未
    下車等情（參見九十二年七月十八日偵訊筆錄，偵卷第八頁背面至第九頁背面）
    ，此參以蔡進福與被告間不僅未有任何怨隙，且係毫不相識之人，衡情證人應無
    設詞攀誣或虛構事實以陷害被告之理，且證人於偵查中到庭具結作證，更係以刑
    事責任擔保其證言之真實性，故證人蔡進福之前開證述內容，經核尚無不可採信
    之處。因之，被告駕車肇事致被害人受傷後，雖有後退停車片刻，然其實際上並
    未下車察看，且未採取任何救護措施或留在現場處理善後事宜，隨即立刻駕車逕
    行逃離現場，故被告確有駕車肇事致人受傷而逃逸之行為，應無疑義。
三、再者，證人即被害人乙○○之父黃慶松亦於本院審理時到庭具結證稱：「．．．
    我到現場到看到一台白色的轎車停在乙○○的前面，當時我緊張就趕快將我女兒
    扶起來，當時白色轎車大燈尚亮著，我看不清楚車子裡面人的狀態．．．在整個
    過程中直到救護車來，駕駛人均未與我談話，我也不知道車子是誰開的，白色的
    車子有停在那裡，駕駛人有無下車我不知道．．．救護車來了就把我小孩載走了
    ，我沒有陪同去，只有我太太陪同去，在這期間我也沒有發現被告。」等語（本
    院九十二年八月二十二日審判筆錄參照），可知被告甲○○駕車肇事後，並未與
    被害人之父黃慶松有過任何之交談，故被告前述所辯：其因趕著接工人，乃與黃
    慶松約定日後再處理云云，顯與事實不符而難以採信。另被害人於本件車禍發生
    當時，即因頭部受傷而當場昏倒等情，除據被害人陳明屬實外，並經證人即被害
    人之父黃慶松證述無誤，足見被害人因本件車禍之發生所受之傷害程度尚屬嚴重
    。基此，假若被告確有與被害人之父黃慶松約定日後再行處理之情形，則依理被
    告應會在離去後不久，隨即以電話或其他方式與被害人家屬聯絡，並積極詢問被
    害人受傷情況，以便為日後之和解事宜預作準備，然被告竟於本件車禍發生四、
    五天後（約九十二年五月八、九日），才前去處理本件車禍事宜（此亦據被告於
    本院審理時供承屬實，並經證人黃慶松證述無誤），其間不僅未與被害人家屬有
    任何之聯絡，且其前往被害人家中商談善後事宜時，復係在其因本件肇事逃逸案
    件經警通知前往製作筆錄日期（即九十二年五月五日）之後，諸此種種情節，經
    核顯均與被告所辯稱：曾與被害人之父黃慶松約定日後處理本件事宜之常情不合
    ，此益證被告上開所辯：其曾與黃慶松約定日後再處理云云，確非實在。
四、另證人即承辦本案之台南市警察局交通隊警員楊燈城，亦於偵查中具結證稱：其
    依照被告甲○○所供稱友人「清仔」之電話，向「清仔」查詢結果，「清仔」表
    示被告並未打電話給他等情（參見九十二年七月十八日偵訊筆錄，偵卷第九頁正
    面），可知被告右述所辯：其曾打電話請朋友叫救護車云云，亦與事實不符而難
    以採信。從而，本件被告駕車肇事致被害人乙○○受傷後，雖有停車片刻，然其
    並未有將被害人送醫或電請救護車前來救治之行為，且未報警前來處理即立刻駕
    車離開現場，故其有駕駛動力交通工具肇事致人受傷而逃逸之犯行，應無疑問。
    基此，顯見被告所辯：其未肇事逃逸云云，應係犯後卸責之詞，而委不足採。此
    外，另有道路交通事故現場圖、道路交通事故調查報告表（一）、（二）、台南
    市警察局交通隊九十二年五月二十七日警員報告書、台南市交通事故案件查訪紀
    錄表各一份及事故現場蒐證照片十七張在卷足憑，故本件事證已甚明確，被告之
    駕車肇事逃逸之公共危險犯行，應可認定。
五、核被告甲○○所為，係犯刑法第一百八十五條之四之駕車肇事逃逸罪。又其前於
    九十年間，曾因酒後駕車之公共危險案件，經本院臺南簡易庭以九十年度南交簡
    字第四六一號刑事簡易判決，判處有期徒刑三月確定在案，並九十年九月十一日
    易科罰金執行完畢等情，有臺灣高等法院被告全國前案紀錄表一份在卷可按，其
    於五年之內，再犯本件有期徒刑以上之罪，為累犯，應依刑法第四十七條之規定
    ，加重其刑。本院審酌被告犯罪之動機、目的、手段，其生活狀況、智識程度，
    與本件犯罪所生之危險、損害，以及被告肇事後已與被害人乙○○之家屬，就民
    事損害賠償事宜達成和解等情，雖有九十二年五月二十四日和解書一份附卷可佐
    ，然其未考領有合格之駕駛執照，竟仍駕駛小客車於道路上行駛，且其駕車肇事
    後竟不顧被害人嚴重之傷勢與當場昏倒之事實，猶隨即駕車逃逸，顯見其惡性實
    屬重大，又被告於返家後，立刻將該小客車因本件車禍而受損之前右側霧燈及前
    擋風玻璃予以更換等情，除據其於警訊時供認在卷外（九十二年五月六日警詢筆
    錄參照），並有前述小客車肇事後之蒐證照片十六張存卷可考，可知被告並有避
    免為警查知之企圖，另其前於八十九年間，即曾因酒後駕車之公共危險案件，經
    本院臺南簡易庭以八十九年度南交簡字第一００號刑事簡易判決，判處罰金三萬
    元確定在案，並於八十九年六月六日繳清罰金執行完畢；又於九十年間，再度因
    酒後駕車之公共危險案件，經本院臺南簡易庭以九十年度南交簡字第四六一號刑
    事簡易判決，判處有期徒刑三月確定在案，並於九十年九月十一日易科罰金執行
    完畢，後於九十二年三月間，復因酒後駕車之公共危險案件，再次經本院交通法
    庭以九十二年度交易字第八四號刑事判決，判處有期徒刑六月在案等情，亦據上
    開臺灣高等法院被告全國前案紀錄表載明可考，足見被告之駕駛道德低劣，品行
    非佳，此外，其犯罪後仍飾詞卸責，矢口否認犯行，其犯後態度經核亦非良好等
    一切情狀，量處如主文所示之刑。
六、據上論斷，應依刑事訴訟法第二百九十九條第一項前段，刑法第一百八十五條之
    四、第四十七條，判決如主文。
中    華    民    國      九十二        年      九      月       五     日
                                  臺灣臺南地方法院交通法庭
                                      法  官    陳  志  成
右正本證明與原本無異。
如不服本判決，應於判決送達後十日內，向本院提出上訴狀。
                                      書記官    黃  瓊  蘭
中    華    民    國      九十二        年      九      月       五     日
附錄法條：
刑法第一百八十五條之四
駕駛動力交通工具肇事，致人死傷而逃逸者，處六月以上五年以下有期徒刑。


司法院資訊處製作；財團法人民間司法改革基金會備份。
